臺灣臺中地方法院刑事判決　　　　　　　95年度易字第2411號
公　訴　人　臺灣臺中地方法院檢察署檢察官
被　　　告　乙○○
　　　　　　　　　　（另案於臺灣臺中監獄執行中）
　　　　　　戊○○
上列被告等因竊盜等案件，經檢察官提起公訴（95年度偵字第38
75號、第10133號），本院判決如下：
    主  文
乙○○竊盜，累犯，處有期徒刑肆月。又共同意圖為自己不法之
所有，而搶奪他人之動產，累犯，處有期徒刑捌月。應執行有期
徒刑拾月。
戊○○共同意圖為自己不法之所有，而搶奪他人之動產，累犯，
處有期徒刑捌月。
    犯罪事實
一、乙○○、戊○○均素行不佳。乙○○曾因違反懲治盜匪條例
    案件及二次恐嚇取財案件，經本院及臺灣高等法院臺中分院
    分別以民國78年度訴字第90號、78年度訴字第90號及78年度
    上訴字第1020號判決判處有期徒刑7年6月、 8月及10月確定
    ，經臺灣高等法院臺中分院以81年度聲字第 463號裁定合併
    定應執行刑為有期徒刑8年8月後，入監執行，於82年 5月20
    日假釋中付保護管束出監；惟其於假釋期間中，復因違反槍
    砲彈藥刀械管制條例案件，經臺灣高等法院臺南分院以84年
    度上訴字第1678號判決判處有期徒刑1年3月確定，其前之假
    釋亦因之撤銷，而須執行所餘殘刑，經再次入監接續執行後
    ，復於89年 2月19日假釋中付保護管束出監，而於91年4月5
    日縮刑期滿未經撤銷假釋，其未執行之刑，以已執行論。另
    戊○○則有多次施用毒品之前案紀錄，並曾因竊盜案經本院
    以89年度易字第4262號判決判處有期徒刑 3月確定後，於90
    年 6月22日易科罰金執行完畢；其另曾因搶奪及施用第一級
    毒品罪，經本院以91年度訴字第2442號及92年度訴字第 735
    號判決分別判處有期徒刑1年6月及11月，復經本院以92年度
    聲字第2081號裁定合併定應執行刑為有期徒刑2年3月後，再
    次入監執行，而於94年 6月17日假釋中付保護管束出監，並
    於94年 8月23日縮刑期滿未經撤銷假釋，其未執行之刑，以
    已執行論。
二、詎乙○○、戊○○二人均不知悔改：
  (一)乙○○基於意圖為自己不法之所有之犯意，於94年12月 8日
    晚上6、7時許，前往臺中縣太平市○○路 149號之「正欣通
    訊行」，向老闆娘甲○○佯稱欲購買手機，並要求拿出實機
    供其觀覽，待甲○○拿出SHARP廠牌GX-T25型之鐵灰色手機1
    支（序號 000000000000000號）交予乙○○觀覽後，乙○○
    竟趁甲○○轉身接聽電話未注意之際，將該價值約新臺幣（
    下同）9千2百元之手機竊走，得手後，於94年12月10日，持
    往臺中市○區○○路1段4之24號「雙全通訊行」內，將該手
    機以3千2百元之代價售予不知情之老闆娘江茹華，得款花用
    。江茹華復於94年12月中旬轉售予不知情之客戶陳祈瑋。嗣
    經甲○○報案後，員警依據該手機之序號與通聯紀錄追查，
    而查獲上情（手機部分已經員警自陳祈瑋處扣案後，發還予
    甲○○）。
  (二)又乙○○與戊○○因欠缺生活費用及購買毒品之資，竟共同
    基於意圖為自己不法之所有之犯意聯絡及搶奪之故意，明知
    「聯強國際通訊行」之店員黃亦楓（原名己○○），並無出
    借店內供販售之手機之可能，仍由戊○○提供其胞兄所有車
    牌號碼末 3碼為779號（前3碼不詳）之輕型機車，由戊○○
    騎駛，附載乙○○，於94年12月12日中午12時25分許，前往
    臺中縣太平市○○路 610號之「聯強國際通訊行」，迨至該
    處後，由乙○○坐於機車上在店外等候，戊○○則進入店內
    稱欲選購手機，而要求店員黃亦楓拿出MOTOROLA廠牌V3型之
    實機供其觀覽，待黃亦楓將MOTOROLA廠牌V3型之黑色手機 1
    支（序號 000000000000000號）交予戊○○觀覽後，戊○○
    即當黃亦楓之面，起身離去，欲逕自將該價值約1萬1千元之
    手機攜出店外，黃亦楓見狀，立即步出櫃檯、上前攔阻，請
    求戊○○交出手機，惟戊○○非但無交出手機之意，語氣並
    轉趨不耐，適乙○○於此時亦下車開啟店門，示意戊○○離
    去，黃亦楓因而心生畏懼，未敢再行攔阻，戊○○乃坐上乙○○騎駛之機車一同逃逸，並於當天由戊○○持往臺中市干
    城車站附近某不知名之地攤處，將上開搶得之手機予以變賣
    ，得款3千5百元，與乙○○一同購買毒品及繳付旅館費用等
    花用殆盡。
三、案經甲○○、黃亦楓訴由臺中縣警察局霧峰分局報告臺灣臺
    中地方法院檢察署檢察官偵查起訴。
    理  由
一、訊據被告乙○○對於上開犯罪事實欄二之(一)部分所載之犯行
    ，已於本院審理中坦承不諱，惟仍矢口否認二之(二)部分之搶
    奪犯行，辯稱：當天係戊○○表示要去申辦門號，以不拿手
    機之方式，換取現金，惟後來戊○○並沒有拿到款項，反拿
    手機出來，然伊事先並不知戊○○欲以不法之方式竊盜或搶
    奪手機云云。被告戊○○亦矢口否認有何上開犯罪事實欄二
    之(二)部分所載之搶奪犯行，辯稱：伊與乙○○當天前往「聯
    強國際通訊行」，原欲利用該通訊行配合辦理之促銷活動，
    以辦理門號不拿手機之方式，換取現金，惟因伊之前已經申
    辦過太多門號，黃亦楓表示不能再辦，伊乃起意竊盜，利用
    黃亦楓背對伊之際，欲將該MOTOROLA廠V3型之手機攜出店外
    ，惟為黃亦楓當場發覺攔阻，伊乃表示欲向黃亦楓借用手機
    ，而於黃亦楓未答應前，即行逃離該店，然伊並無搶奪手機
    之行為云云。
二、經查，就上開犯罪事實欄二之(一)部分所載被告乙○○之竊盜
    犯行部分：
    被告乙○○就此部分之犯罪事實，已於本院審理中坦承不諱
    ，核與證人即告訴人甲○○、證人江茹華、陳祈瑋分別於警
    詢、檢察官訊問或本院審理中證述之意旨相符（證人甲○○
    、江茹華、陳祈瑋於警詢及檢察官訊問中之證述，分別依刑
    事訴訟法第159條之5第2項及第159條之1第2項之規定，具有
    證據能力；又關於證人被告乙○○竊取手機之時間點，證人
    甲○○於警詢及本院審理中之證述略有不同，惟其已就此部
    分於本院審理中加以說明，經核亦無不可採之處）；此外，
    復有臺中縣警察局霧峰分局扣押筆錄、扣押物品目錄表、贓
    物認領保管單各 1份（具領人：甲○○）、手機包裝盒與序
    號相片 2張、證人江茹華提出之上載有被告乙○○簽名之「
    顧客手機出售單」 1紙、員警向電信業者調取之通聯調閱查
    詢單（含通聯紀錄與門號申請人資料）等分別附卷可稽，是
    核被告乙○○此部分之自白與事實相符，堪採為認定犯罪事
    實之證據。此部分事證明確，被告乙○○之犯行堪以認定。
三、次查，就被告乙○○與戊○○共同搶奪之犯罪事實部分：
  (一)證人即告訴人黃亦楓業於警詢及本院審理中，就：94年12月
    12日中午12時25分許，被告二人如何於騎駛機車至其服務之
    「聯強國際通訊行」外後，由被告乙○○坐於機車上等候，
    被告戊○○則進入店內佯稱欲選購手機，並要求其拿出MOTO
    ROLA廠牌V3型之實機以供觀覽，待其將MOTOROLA廠牌V3型之
    黑色手機1支（序號000000000000000號）交予被告戊○○觀
    覽後，被告戊○○即當其之面，一面稱欲向其借用手機，一
    面起身離去，欲將手機攜出店外，其見狀後，立即步出櫃檯
    上前攔阻，請求被告戊○○交出手機，惟被告戊○○非但無
    交出之意，語氣並漸趨不耐，適於此時，被告乙○○亦開啟
    店門，示意被告戊○○離去，其因心生畏懼，不敢攔阻，乃
    任令被告二人騎駛機車離去等情，迭為證述甚詳（證人黃亦
    楓於警詢中之證述，依刑事訴訟法第 159條之5第2項之規定
    ，具有證據能力）。而「上訴人所為係藉口購買看貨，乘人
    不備時，公然急遽掠取他人支配範圍內之物，與乘人不知，
    以和平或秘密方法竊取之情形，並不相同，自應成立搶奪財
    物罪」、「刑法上之搶奪罪，係以意圖為自己或他人不法之
    所有，而用不法之腕力，乘人不及抗拒之際，公然掠取在他
    人監督支配範圍內之財物，移轉於自己實力支配下為構成要
    件。查上訴人何榮昌，既係萌不法所有之念，在麗○銀樓營
    業時間（上午十時許）店東鄭○全及其弟鄭○明均在該店內
    照顧營業，兼事加工作業及抗拒之際，竟不畏聞見，公然持
    半塊磚頭，猛力擊破該銀樓店內之玻璃櫥，掠取仍在店東鄭
    ○全監督支配範圍內供營業用之黃金手鐲，迅速逃逸，自屬
    搶奪財物，而非竊盜」、「查搶奪罪之乘人不備或不及抗拒
    而掠取財物者，不以直接自被害人手中奪取為限。即以和平
    方法取得財物後，若該財物尚在被害人實力支配之下而公然
    持物逃跑，以排除其實力支配時，仍不失為乘人不備或不及
    抗拒而掠取財物，應成立搶奪罪」等，迭經最高法院著有69
    年度台上字第 740號、70年度台上字第4046號、82年度台上
    字第2445號等判決意旨甚詳，被告戊○○既係以利用告訴人
    黃亦楓不及防備、未敢續行攔阻之際，不畏見聞，公然將手
    機掠出店外，所為自已構成搶奪，而非僅竊盜。
  (二)雖被告二人於本院審理中，仍矢口否認犯行，然查：
    1.就有關被告乙○○與被告戊○○有無犯意之聯絡部分，證
      人黃亦楓於本院審理中明確證述：「（乙○○他是何時轉
      身看店內？）在我阻擋戊○○離開時，他發現，才來替戊○○開門」、「（乙○○在店外可否清楚看到店內的情形
      ？）可以，玻璃是透明的」、「（你說乙○○來幫戊○○
      開門，兩人一起逃逸時，乙○○有無說什麼話？）乙○○
      開門時就說：『走了』！『走了』！」、「（你離開店外
      時，乙○○的機車是否本來就在發動的狀況？）本來就一
      直發動的狀況，沒有熄火」、「（之前他們二個就曾經到
      你店裡面，之前的情形乙○○、戊○○會不會一起進入店
      內？）如果一起來時，都會一起進入店內，且機車也會熄
      火」等語，顯見被告乙○○並非單純在外等候被告戊○○
      辦理門號，而係早已知悉被告戊○○將採取之行動，而預
      先在外預備接應，否則，其何以不進入店內？或將機車熄
      火於店外等候？甚而於發覺被告戊○○遭證人黃亦楓攔阻
      時，逕自開啟店門喚被告戊○○離開？
    2.再若謂告訴人之指述，本居於不利於被告之立場，然被告
      戊○○自警詢時起，即供稱：「我們原本是要去該店向該
      店員借手機」、「因為我們兩人身上都沒錢，我們就想先
      跟他借手機拿去賣，但店員未同意所以我才強行將手機拿
      走，因為拿去賣掉了，至今無法歸還手機」、「（當天你
      兩人何人同意要去該店借手機的？）兩人一起研究同意的
      」等語（見臺中縣警察局霧峰分局95年1月2日收案警詢卷
      第9頁；被告戊○○此部分之供述，依刑事訴訟法第159條
      之5第2項之規定，對於被告乙○○具有證據能力），然告
      訴人黃亦楓既僅為「聯強國際通訊行」之店員，何有擅自
      出借店內欲供販售之手機之權？又其與被告二人，並無特
      殊之親誼故舊關係，又何可能出借店內手機予被告二人？
      被告二人非為幼小或智力不足之人，如何能認告訴人黃亦
      楓有出借手機予其二人之可能？而未經他人同意，即違反
      他人之意願，於該他人之面前將財物取走，若非為搶，又
      為何者？是被告戊○○所稱之二人原已計畫借用手機加以
      變賣等語，無非已隱含行搶之故意與犯意聯絡，況被告乙○○於事後，有與被告戊○○共同將變賣手機所得之贓款
      3千5百元，一同購買毒品及繳付旅館費用等方式花用殆盡
      等情，又係屬實（為其所自承不諱），被告戊○○猶辯稱
      其之行為並非搶奪云云，被告乙○○辯稱其並無與被告戊○○共同搶奪之犯意聯絡云云，自均無可採。其二人此部
      分之犯罪事實，亦事證明確，犯行堪以認定。
四、核被告乙○○所為，係犯刑法第320條第1項之竊盜罪及刑法
    第325條第1項之搶奪罪；被告戊○○所為，係犯刑法第 325
    條第 1項之搶奪罪。檢察官起訴意旨雖認被告乙○○與戊○○就犯罪事實欄二(二)部分所為，係犯刑法第320條第1項之竊
    盜罪，惟其等此部分所為，依最高法院之判決意旨，應構成
    搶奪罪而非竊盜罪等情，已詳如前述，是檢察官起訴書此部
    分所引應適用之法條，不無誤會，惟此部分既僅係適用法條
    之問題，而非犯罪事實未經起訴，自應由本院變更檢察官起
    訴書所引應適用之法條，加以審理（罪名變更業經於本院審
    理期日告知）。至被告乙○○所犯上開二罪間，則犯意各別
    ，罪名不同，應予分論併罰。而按被告乙○○與戊○○於行
    為後：(一)刑法第28條關於共同正犯之規定，已自原規定之「
    二人以上共同實施犯罪之行為者，皆為正犯」，修正為「二
    人以上共同實行犯罪之行為者，皆為正犯」；(二)另刑法第47
    條關於累犯之規定，亦自原規定之「受有期徒刑之執行完畢
    ，或受無期徒刑或有期徒刑一部之執行而赦免後，五年以內
    再犯有期徒刑以上之罪者，為累犯，加重本刑至二分之一」
    ，修正為第47條第 1項之「受徒刑之執行完畢，或一部之執
    行而赦免後，五年以內故意再犯有期徒刑以上之罪者，為累
    犯，加重本刑至二分之一」；(三)刑法第51條第 5款關於定應
    執行刑之規定，亦自原規定之「數罪併罰，分別宣告其罪之
    刑，依左列各款定其應執行者：…五、宣告多數有期徒刑者
    ，於各刑中之最長期以上，各刑合併之刑期以下，定其刑期
    。但不得逾二十年」，修正為「數罪併罰，分別宣告其罪之
    刑，依下列各款定其應執行者：…五、宣告多數有期徒刑者
    ，於各刑中之最長期以上，各刑合併之刑期以下，定其刑期
    。但不得逾三十年」，並均自95年7月1日起施行。比較新舊
    法之規定：(一)就共同正犯之規定言，被告乙○○與戊○○就
    搶奪罪之犯行，既具有犯意之聯絡與行為之分擔，無論依新
    舊法之規定，均應認屬共同正犯，並無差異。(二)就累犯之規
    定言，被告乙○○與戊○○，既分別有如犯罪事實欄一部分
    所載之前案紀錄：被告乙○○曾因違反懲治盜匪條例案件、
    二次恐嚇取財案件及違反槍砲彈藥刀械管制條例案件，於89
    年2月19日假釋中付保護管束出監，並於91年 4月5日保護管
    束縮刑期滿執行完畢，另被告戊○○則曾因竊盜罪，於90年
    6 月22日易科罰金執行完畢，另曾因搶奪及施用第一級毒品
    罪，於94年6月17日假釋中付保護管束出監，並於94年8月23
    日縮刑期滿未經撤銷假釋執行完畢，有其等臺灣高等法院被
    告前案紀錄表在卷可稽。其等於受刑之執行完畢後 5年內，
    故意再犯本件有期徒刑以上之罪，無論依新舊法之規定，均
    應認屬累犯，此點亦無差異。(三)就定應執行刑之規定言，被
    告乙○○因竊盜罪與搶奪罪所受刑之宣告，其合併之刑期，
    並無逾20年之可能，是無論依新法或舊法之規定定其應執行
    刑，適用上亦無實質之差異可言。是經比較新舊法規定之結
    果，上開修正之條文，於本案之適用上，均無實質上之差異
    可言，自應依刑法第2條第1項前段之規定，適用被告二人行
    為時之法律，即依修正前刑法第28條及第47條之規定，認定
    被告二人為共同正犯，且均屬累犯，而依法加重其刑，被告
    乙○○部分，並依修正前刑法第51條第 5款之規定，定其應
    執行刑。爰審酌被告乙○○與戊○○二人，均年輕力壯，卻
    不思以正當途徑獲取金錢財物，且其二人之素行均不佳，被
    告乙○○就竊盜之部分，於本院審理中已坦承犯行，竊得之
    手機雖經輾轉流入不知情之使用者陳祈瑋手中，仍經員警於
    扣案後發還告訴人甲○○；而就搶奪罪之犯行部分，二人均
    未能坦承犯行，被告戊○○於搶奪罪中，實居於主要實行者
    之地位，惟犯後已以1萬1千元賠償「聯強國際通訊行」負責
    人陳燕玉，而達成和解（有和解書 1份附於本院卷第37頁後
    可稽），被告乙○○雖於搶奪案中，居於次要之實行者角色
    ，惟其素行猶較被告戊○○為差，且未與「聯強國際通訊行
    」達成和解，及其等犯罪之動機與目的等一切情狀，予以分
    別量處如主文所示之刑，被告乙○○部分，並定其應執行刑
    ，以示懲儆。
五、臺灣臺中地方法院檢察署檢察官95年度偵字第6015號移送併
    辦意旨雖謂：被告戊○○有於94年11月24日上午 9時15分許
    ，基於與案外人庚○○共同意圖為自己不法之所有之犯意聯
    絡，由被告戊○○駕駛臺中縣太平市市○○○○○路珍之競
    選宣傳車，搭載庚○○，共同前往臺中市○○區○○街 126
    巷15弄 3號丙○○住處旁之倉庫，以徒手之方式，竊取丙○○所有之鑄鐵並放置於宣傳車上之行為，雖經丙○○發覺當
    場喝止，二人仍駕駛上開宣傳車載運鑄鐵逃逸，得手後運往
    臺中縣太平市○○路○段141號之資源回收場變賣，換得現金
    2千餘元，因認被告此部分所為，亦係犯刑法第320條第 1項
    之竊盜罪，並與前開犯罪事實欄二(二)部分所載之犯罪事實，
    具有連續犯之裁判上一罪關係，應併予審理等語。惟查，檢
    察官移送併辦之犯罪事實部分，經本院於本院審理期日傳訊
    證人丙○○與辛○○（丙○○之夫）到庭作證，固得認被告
    戊○○有於移送併辦意旨書所指時、地，與案外人共同為竊
    盜之行為，然本院二之(二)部分犯罪事實經審理之結果，係認
    定被告戊○○與被告乙○○應成立搶奪罪，而非竊盜罪，是
    併辦意旨所指被告戊○○竊盜之犯行部分，縱認應成立犯罪
    ，亦與前開業經本院認定應成立搶奪罪之犯罪事實部分，無
    連續犯之裁判上一罪關係可言，自無法併予審理，是此部分
    應退由檢察官另為適法之處理，附此敘明。
據上論斷，應依刑事訟訴法第299條第1項前段、第 300條，刑法
第320條第1項、第325條第1項、第2條第1項前段、（修正前）第
28條、第47條、第51條第5款，罰金罰鍰提高標準條例第1條前段
，判決如主文。
案經檢察官丁○○到庭執行職務。
中     華     民     國    96    年    2   月    16   日
                   臺灣臺中地方法院刑事第六庭
                       審判長法  官  洪 俊 誠
                             法  官  林 念 祖
                             法  官  鄧 敏 雄
上正本證明與原本無異
如不服本判決，應於送達後10日內向本院提出上訴狀（須附繕本
），上訴於臺灣高等法院臺中分院。
                             書記官  黃 士 益
中　　華　　民　　國　　96　　年　　2 　　月　　16　　日
附錄本案論罪科刑法條全文
刑法第320條第1項
意圖為自己或第三人不法之所有，而竊取他人之動產者，為竊盜
罪，處5 年以下有期徒刑、拘役或5百元以下罰金。
刑法第325 條第1項
意圖為自己或第三人不法之所有，而搶奪他人之動產者，處 6月
以上5年以下有期徒刑。
